【裁判字號】    99,易,310
【裁判日期】    991015
【裁判案由】    竊盜
【裁判全文】
臺灣士林地方法院刑事判決               99年度易字第310號
公  訴  人  臺灣士林地方法院檢察署檢察官
被      告  丙○○
上列被告因竊盜案件，經檢察官提起公訴（99年度偵字第12469
號），被告就被訴事實為有罪之陳述，本院裁定以簡式審判程序
審理，並判決如下：
    主  文
丙○○犯夜間侵入住宅竊盜罪，處有期徒刑陸月，如易科罰金，
以新臺幣壹仟元折算壹日。
    事  實
一、丙○○於民國99年9 月19日凌晨2 時30分許之夜間，見臺北
    市○○區○○路58巷19-1號、19-2號公寓1 樓之大門未關，
    竟意圖為自己不法所有，侵入該公寓樓梯間，竊取上址19-1
    號4 樓住戶乙○○、19-2號3 樓住戶甲○○各置於樓梯間鞋
    櫃內之運動球鞋2 雙、皮鞋1 雙及球鞋2 雙，得手後，騎乘
    車牌號碼DUZ-471 號輕型機車行經臺北市○○區○○路2 段
    315 巷內時，為巡邏員警查覺有異，經丙○○同意進行搜索
    ，當場查扣其所竊得之上開運動球鞋4 雙、皮鞋1 雙，始悉
    上情。
二、案經臺北市政府警察局北投分局報告臺灣士林地方法院檢察
    署檢察官偵查起訴。
    理  由
一、本件被告丙○○所犯非死刑、無期徒刑或最輕本刑有期徒刑
    3 年以上之罪，亦非高等法院管轄第一審案件，且於審判程
    序進行中，被告先就被訴事實為有罪之陳述，經告知被告簡
    式審判程序之旨，並聽取檢察官、被告之意見後，本院裁定
    進行簡式審判程序，是本件之證據調查，依刑事訴訟法第27
    3 條之2 規定，不受同法第159 條第1 項、第161 條之2 、
    第161 條之3 、第163 條之1 及第164 條至第170 條規定之
    限制，合先敘明。
二、前揭事實業據被告丙○○坦承不諱，核與被害人乙○○、甲○○之指述相符（偵查卷第15、16頁、本院卷第20、21頁）
    ，復有員警職務報告、自願受搜索同意書、搜索扣押筆錄、
    扣押物品目錄表、贓物認領保管單、採證照片11幀附卷可稽
    （偵查卷第7 頁、第19至28頁、本院卷第22至24頁），足認
    被告之任意性自白與事實相符，堪可採信。本案事證明確，
    被告犯行洵堪認定，應依法論科。又起訴書認被告竊取上址
    19-1號4 樓住戶乙○○所有之「運動球鞋4 雙」及「不詳之
    人之運動球鞋2 雙」，惟被告係竊取乙○○所有之「運動球
    鞋2 雙、皮鞋1 雙」，經被害人乙○○上揭指述在卷，並經
    蒞庭檢察官更正此部分起訴事實（本院卷第8 頁），至被告
    竊得之另2 雙運動球鞋，經員警追查，係上址19-2號3 樓住
    戶甲○○所有，有臺北市政府警察局北投分局99年10月6 日
    北市警投分刑字第09931942500 號函檢送甲○○警詢筆錄、
    採證照片可稽（本院卷第19至25頁），此部分犯罪事實應予
    更正如上述，附此敘明。
三、按刑法第321 條第1 項第1 款之夜間侵入住宅竊盜罪，其所
    謂「住宅」，乃指人類日常居住之場所而言，公寓亦屬之。
    至公寓樓下之「樓梯間」，雖僅供各住戶出入通行，然就公
    寓之整體而言，該樓梯間為該公寓之一部分，而與該公寓有
    密切不可分之關係，故於夜間侵入公寓樓下之樓梯間竊盜，
    難謂無同時妨害居住安全之情形，自應成立刑法第321 條第
    1 項第1 款於夜間侵入住宅竊盜罪（最高法院76年度臺上字
    第2972號判例參照）。次按刑法第321 條第1 項第1 款所謂
    之「夜間」，係指日出前、日沒後（最高法院29年滬上字第
    63號判例參照）。核被告丙○○所為，係犯刑法第321 條第
    1 項第1 款之夜間侵入住宅竊盜罪。被告上開竊取乙○○、
    甲○○所有之運動球鞋、皮鞋犯行，時地密接，各行為之獨
    立性極為薄弱，且係出於同一竊盜犯意，應屬接續犯，僅論
    以一罪。被告以一接續行為同時侵害乙○○、甲○○之財產
    法益，為想像競合犯，依刑法第55條前段從一重處斷。爰審
    酌被告年值青壯，不思循正當途徑獲取財物，因貪圖小利，
    竟侵入樓梯間竊取住戶之鞋子，對他人財產法益造成危害，
    並妨害居住之安全，惟於犯後坦承犯行，並所竊得之鞋子價
    值非鉅，兼衡其犯罪動機、目的、智識程度、生活狀況、所
    得不法利益等一切情狀，量處如主文所示之刑，並諭知易科
    罰金之折算標準。
四、公訴意旨另以：被告自99年1 月間起至99年7 月間止，先後
    數次以侵入他人住宅樓梯間，竊取住戶放置於樓梯間之鞋子
    變賣牟利，次數高達35次，甫經起訴，即再犯本件，顯見有
    犯竊盜罪之習慣，請依竊盜犯贓物犯保安處分條例第3 條第
    1 項規定，諭知於刑之執行前令入勞動場所強制工作云云。
    惟按應執行之刑未達1 年以上者，不適用本條例，竊盜犯贓
    物犯保安處分條例第2 條第4 項定有明文，本件被告應執行
    之刑並未達1 年以上，即無竊盜犯贓物犯保安處分條例之適
    用。又保安處分係針對受處分人將來之危險性所為之處置，
    以達教化、治療之目的，為刑罰之補充制度。我國現行刑法
    採刑罰與保安處分雙軌制，係在維持行為責任之刑罰原則下
    ，為協助行為人再社會化之功能，以及改善行為人潛在之危
    險性格，期能達成根治犯罪原因、預防犯罪之特別目的。是
    保安處分中之強制工作，旨在對嚴重職業性犯罪及欠缺正確
    工作觀念或無正常工作因而習慣犯罪者，強制其從事勞動，
    學習一技之長及正確之謀生觀念，使其日後重返社會，能適
    應社會生活。刑法90條第1 項規定：「有犯罪之習慣或因遊
    蕩或懶惰成習而犯罪者，於刑之執行前，令入勞動場所，強
    制工作。」，係本於保安處分應受比例原則之規範，使保安
    處分之宣告，與行為人所為行為之嚴重性、行為人所表現之
    危險性及對於行為人未來行為之期待性相當之意旨而制定，
    而由法院視行為人之危險性格，決定應否令入勞動處所強制
    工作，以達預防之目的。所謂「有犯罪之習慣」係指對於犯
    罪以為日常之惰性行為，乃一種犯罪之習性（最高法院94年
    度臺上字第6611號判決參照）。經查，被告於99年1 月間起
    至99年7 月間止，多次侵入臺北縣新莊市○○路、三重市○○街、永和市、臺北市北投區、士林區、信義區、萬華區等
    處公寓，偷竊住戶置於樓梯間之鞋子，經臺灣板橋地方法院
    檢察署檢察官、臺灣臺北地方法院檢察署檢察官提起公訴，
    有起訴書2 份附卷可稽（偵查卷第48至57頁），依上開起訴
    書所示，被告先後於99年1 月、2 月、6 月、7 月竊取上開
    處所之公寓住戶之鞋子，本件犯罪時間為99年9 月19日，與
    上開經起訴之竊盜犯行有時間之間隔；被告習於在同一棟公
    寓竊取2 戶以上住戶之鞋子，是行竊次數並未高達35次，徵
    諸前開起訴書甚明，本件起訴書認被告於前案行竊次數高達
    35次，尚屬誤認；又被告教育程度為國中肄業，曾從事餐飲
    、服務業、修剪花木等臨時工作，每月收入約新臺幣1 萬餘
    元，其於99年1 月間因覓職無著，開始陸續偷竊鞋子，變賣
    得款供作生活所需，其間若有找到工作時即停止行竊，沒錢
    沒工作才淪為竊賊，並非以犯罪為習慣等情，經被告供承在
    卷（本院卷第10、11頁），被告所述與依前揭起訴書被告於
    99年2 月至5 月之期間並無竊鞋犯行相符，堪認被告供稱其
    找到工作就不會行竊等語，尚非不能採信，復無其他證據足
    以證明被告有犯罪之習慣或因遊蕩或懶惰成習而犯罪，殊難
    遽認被告符合刑法第90條第1 項規定之要件。本院認宣告如
    主文所示之刑，與被告本件犯行之處罰已屬相當，並足收儆
    懲之效，尚無另宣告強制工作以預防矯治其社會危險性之必
    要，爰不諭知於刑之執行前令入勞動場所強制工作。
據上論斷，應依刑事訴訟法第273 條之1 第1 項、第299 條第1
項前段，刑法第321 條第1 項第1 款、第55條前段、第41條第1
項前段，判決如主文。
本案經檢察官薛嘉珩到庭執行職務。
中    華    民    國    99    年    10    月    15    日
                  刑事第六庭法  官  陳美彤
以上正本證明與原本無異。
如不服本判決應於收受判決後10日內向本院提出上訴書狀，並應
應敘述具體理由。其未敘述上訴理由者，應於上訴期間屆滿後20
日內向本院補提理由書(均須按他造當事人之人數附繕本)「切勿
逕送上級法院」。
                            書記官  吳旻玲
中    華    民    國    99    年    10    月    15    日
附錄本判決論罪法條
中華民國刑法第321條第1項第1款
犯竊盜罪而有左列情形之一者，處6 月以上、5 年以下有期徒刑
：
一、於夜間侵入住宅或有人居住之建築物、船艦或隱匿其內而犯
    之者。

司法院資訊處製作；財團法人民間司法改革基金會備份。
